【裁判字號】    90,簡上,19
【裁判日期】    900627
【裁判案由】    偽造文書
【裁判全文】
臺灣士林地方法院刑事判決                            九十年度簡上字第十九號
    聲  請  人  臺灣士林地方法院檢察署檢察官
    上  訴  人
    即  被  告  乙○○
右列被告因偽造文書案件，不服本院八十九年湖簡字第三四二號中華民國八十九年九
月十四日第一審判決（聲請簡易判決處刑案號：八十九年度偵字第六一七八號）案件
，提起上訴，本院管轄之第二審合議庭判決如左：
    主  文
原判決撤銷。
乙○○明知為不實之事項，而使公務員登載於職務上所掌之公文書，足以生損害於公
眾及他人，處有期徒刑肆月，如易科罰金，以佰元折算壹日。
乙○○於民國八十六年三月三十一日領得之臺北市○○區○○段小段二四二、二四
三、二四四、二四五地號土地所有權狀肆紙均沒收。
    事  實
一乙○○為臺北市○○區○○段小段二四二、二四三、二四四、二四五地號等四筆
  土地所有人，於民國八十五年九月二十三日，與伍安福簽訂不動產買賣契約書，將
  上開四筆土地售予伍安福，並交付上開四筆土地之所有權狀予伍安福保管，惟尚未
  辦理土地所有權移轉登記。嗣因乙○○需款恐急，擬向陳福榮、陳重鈞借款，明知
  上開四筆土地之所有權狀由伍安福保管中，並未遺失，竟於八十六年二月二十六日
  （聲請書誤為八十六年四月間），向臺北市中山地政事務所謊報上開四筆土地之所
  有權狀遺失，並簽立切結書願負法律責任，使該所承辦公務員將此不實事項登載於
  職務上所掌之公文書即土地登記申請書上（聲請書誤為土地及建物登記簿），經同
  所公告三十日後，於同年三月三十一日補發上開四筆土地所有權狀四件，足以生損
  害於伍安福及地政機關就地政資料管理之正確性。乙○○領得補發之土地所有權狀
  後，旋將之交予陳福榮、陳重鈞，分別於八十六年四月七日、八十七年二月二十六
  日，持向臺北市中山地政事務所各辦理最高限額新臺幣二百萬元之抵押權設定。迨
  伍安福死亡後，其子甲○○發現上開不動產買賣契約書、乙○○交予伍安福保管之
  土地所有權狀四件，向地政事務所查詢後，始知上情。
二案經甲○○訴由臺灣士林地方法院檢察署檢察官偵查起訴。
    理  由
一訊據被告乙○○對於右揭事實坦承不諱，核與告訴人甲○○指訴、證人陳福榮證述
  情節大致相符，此外，並有不動產買賣契約書、切結書影本各一件、被告交予伍安
  福保管之土地所有權狀、土地登記謄本影本各四件、臺北市中山地政事務所九十年
  二月二十七日北市中地三字第九○六○三四○○○○號函送之土地登記申請書、切
  結書等申請土地所有權狀遺失補發相關文件影本各一件、同所九十年三月二十九日
  北市中地三字第九○六○五五四九○○號函送之土地登記申請書、抵押權設定契約
  書等設定抵押權登記案件影本各二件附卷可稽。本件事證明確，被告犯行堪以認定
  ，應依法論科。
二核被告乙○○所為，係犯刑法第二百十四條使公務員登載不實文書罪。聲請書雖認
  被告持補發之土地所有權狀辦理抵押權設定，另涉犯同法第二百十六條之行使罪嫌
  ，惟查，被告謊報遺失，固使公務員將此不實事項登載於職務上所掌之公文書，但
  臺北市中山地政事務所補發予被告之土地所有權狀與原來之所有權狀相同，並無不
  實之情形，被告持以行使，自不另構成行使罪（司法院七十五年九月二十五日七五
  廳刑一字第八三七號函參照），然聲請意旨此部分與前揭論罪部分，有高低度行為
  之實質一罪關係，故不另為無罪之諭知。原審判決依被告之自白、告訴人甲○○之
  指訴、證人陳福榮之證述、土地所有權狀、土地登記謄本等，認被告罪證明確，固
  非無見，惟未予審酌被告行為不構成行使使公務員登載不實文書罪，而予論罪科刑
  ，復未及依刑法第二條第一項但書比較新舊法，適用裁判時之新法宣告易科罰金之
  折算標準，且未就被告犯罪所得之物宣告沒收，尚有未合，被告上訴意旨指為不當
  ，為有理由，應由本院依刑事訴訟法第四百五十五條之一第三項之規定，準用同法
  第三百六十九條第一項前段、第二項之規定，將原判決撤銷，由本院另為適當之判
  決。爰審酌被告之品行、生活狀況、智識程度、犯罪之目的、手段、所生損害、犯
  罪後態度等一切情狀，量處如主文所示之刑。又被告行為後，刑法第四十一條業於
  九十年一月十日修正公布，同年月十二日生效，舊法規定犯最重本刑三年以下有期
  徒刑以下之刑之罪，而受六個月以下有期徒刑或拘役之宣告，因身體、教育、職業
  、家庭之關係或其他正當事由，執行顯有困難者，得易科罰金，修正後刑法第四十
  一條第一項規定，凡犯最重本刑五年以下有期徒刑以下之刑之罪，而受六個月以下
  有期徒刑或拘役之宣告，均得易科罰金，比較新舊法之結果，上開法律之修正，對
  被告不生影響，依刑法第二條第一項前段規定，適用裁判時之新法，宣告易科罰金
  之折算標準。被告於八十六年三月三十一日領得之土地所有權狀四紙，屬被告所有
  且係犯罪所得之物，爰依刑法第三十八條第一項第三款規定，均宣告沒收。
據上論斷，應依刑事訴訟法第四百五十五條之一第一項、第三項、第三百六十四條、
第三百六十九條第一項前段、第二百九十九條第一項前段，刑法第二條第一項前段、
第二百十四條、第四十一條第一項前段、第三十八條第一項第三款、罰金罰鍰提高標
準條例第一條前段、第二條，判決如主文。
本案經檢察官呂文忠到庭執行職務
中        華        民        國    九十    年    六    月    二十七    日
                              臺灣士林地方法院刑事第四庭
                                    審判長法  官  杜  惠  錦
                                          法  官  黃  潔  茹
                                          法  官  陳  玉  曆
右正本證明與原本無異。
本件不得上訴。
                                          書記官  陳  鳳  嬌
中        華        民        國    九十    年    六    月    二十九    日
附錄本案論罪科刑法條全文
刑法第二百十四條
明知為不實之事項，而使公務員登載於職務上所掌之公文書，足以生損害於公眾或他
人者，處三年以下有期徒刑、拘役或五百元以下罰金。


司法院資訊處製作；財團法人民間司法改革基金會備份。
